【裁判字號】    90,交訴,404
【裁判日期】    901126
【裁判案由】    過失致死
【裁判全文】
臺灣臺南地方法院刑事判決                          九十年度交訴字第四四號
    公  訴  人  臺灣台南地方法院檢察署檢察官
    被      告  乙○○
右列被告因過失致死案件，經檢察官提起公訴（九十年度偵字第一一四六六號），本
院判決如左：
    主  文
乙○○從事業務之人，因業務上之過失致人於死，處有期徒刑陸月，如易科罰金以參
佰元折算壹日。緩刑參年。
    事  實
一、乙○○係台南縣官田鄉官田國小校車之司機，以駕駛大客車載送學生上下學為業
    ，為從事業務之人，於民國（下同）九十年六月十九日下午四時五十分許，駕駛
    車牌號碼ＷＳ─五八一號自用大客車，沿台南縣官田鄉官田村南一六五線公路，
    由北向南方向行駛，行經官田村四二一號即元鋼公司富二廠前三叉路口前作左轉
    時，應注意該處係無號誌之交岔路口，其係支線道轉彎車應讓幹道車先行，並應
    隨時注意車前狀況作隨時停車之準備，而依當時情形又無不能注意之情事，其竟
    疏於注意，而貿然先行左轉致與駕駛車牌號碼ＭＴＵ─四七七號機車，由東向西
    駛來，行經交岔路口，亦因疏忽未減速慢行及注意車前狀況之陳榮修，發生相撞
    ，致陳榮修人車倒地受有頭背部挫傷及右小腿挫傷合併骨折之傷害，經送台南縣
    麻豆新樓醫院轉送台南市新樓醫院急救後，延至九十年七月十二日凌晨二時二十
    分許，因傷重不治死亡。乙○○則於肇事後，犯罪未被有偵查權之公務員或機關
    發覺前，即向到場處理之台南縣警察局麻豆分局警員自首，並進而接受裁判。
二、案經臺灣臺南地方法院檢察署檢察官據報相驗後自動檢舉偵查起訴。
    理  由
一、右述犯罪事實，已據被告乙○○於本院審理、檢察官偵查及警訊中坦白承認，核
    與被害人陳榮修之母陳尤月英、妻甲○○於警訊中供述之情節相符，並有台南縣
    警察局麻豆分局道路交通事故調查報告表一紙、事故現場蒐證照片五張在卷可資
    佐證。又被害人陳榮修係因本件車禍而傷重死亡，除有台灣台南地方法院檢察署
    驗斷書一紙在卷足憑外，並製有相驗屍體證明書及勘驗筆錄等附卷可參。
二、按行經彎道、坡路、狹路、狹橋、隧道、泥濘或積水道路、無號誌之交岔路口、
    道路修理地段或行近工廠、學校、醫院、車站、會堂、娛樂、展覽、競技等公共
場所出、入口及其他人車擁擠處所，或因雨霧致視線不清或道路發生臨時障礙時
    ，均應減速慢行，作隨時停車之準備；次按汽車行駛時，駕駛人應注意車前狀況
    及兩車併行之間隔，並隨時採取必要之安全措施；復按車輛行至無號誌或號誌故
    障而無交通警察指揮之交岔路口，支線道車應暫停讓幹線道車先行，道路交通管
    理處罰條例第九十三條第一項第四款、第九十四條第三項、第一百零二條第一項
    第二款前段分別定有明文。本件被告於上開時、地，駕車行經無號誌支線道岔路
    口，理應注意前述交通安全規則，而肇事時天候雖為雨天，然為日間自然光線充
    足，路況為雙線道柏油路面，標線清晰，道路上未有任何障礙物、視距復屬良好
    等情，亦有前述台南縣警察局麻豆分局道路交通事故調查報告表載明可考，據此
    判斷，客觀上亦無不能注意之情事，其竟疏於轉彎時未讓幹道車先行，以致肇事
    ，並使被害人陳榮修死亡，是被告之上述駕駛行為，顯有過失。
三、況本件經送台灣省台南區行車事故鑑定委員會鑑定結果，亦持相同見解，有該委
    員會九十年八月十七日南鑑字第九○○九四五號函及所附之鑑定意見書一份存卷
    可參，此益證被告乙○○駕車肇事致被害人陳榮修死亡之行為，確有過失無疑。
    末查，被告之過失駕駛行為，與被害人之死亡結果間，具有相當因果關係，亦無
    疑義，故本件事證已甚明確，被告之業務過失致人於死犯行，堪予認定。此外，
    被害人就本件車禍肇事事件，雖亦有過失有前述鑑定意見書載明可證，然被告之
    前述過失，既與被害人之過失，併合而為本件車禍肇事之原因，故被害人之過失
    或可供做量刑時之斟酌，但被告之刑責則不能因此相扺而獲得免除。
四、查被告乙○○係台南縣官田鄉官田國小校車之司機，以駕駛大客車載送學生上下
    學為業，為從事駕駛業務之人，其因業務上之過失，致被害人陳榮修死亡，核其
    所為，係犯刑法第二百七十六條第二項之業務過失致死罪。又其於肇事後，犯罪
    未被有偵查權之公務員或機關發覺前，即向到場處理之台南縣警察局麻豆分局警
    員自首，並進而接受裁判等情，亦有筆錄可稽，是應依刑法第六十二條前段自首
    之規定，減輕其刑。
五、本院審酌被告之生活狀況、品行、智識程度，與本件犯罪所生之危險、損害，及
    被告之過失程度雖非輕微，且致被害人死亡之結果，但其肇事後業與被害人家屬
    ，就民事賠償事宜達成和解，有和解書一紙在卷足稽，且其犯罪後，亦已坦承所
    為，態度尚稱良好等一切情狀，量處如主文所示之刑，以資懲儆。又被告前未曾
    受有期徒刑以上刑之宣告，有臺灣高等法院被告全國前案紀錄表及台灣台南地方
    法院檢察署刑案資料查註紀錄表各一紙在卷可按，其因過失致犯本罪，經此教訓
    ，當知謹慎，信無再犯之虞，本院認所宣告之刑，以暫不執行為適當，併諭知緩
    刑三年，以勵自新。
據上論斷，應依刑事訴訟法第二百九十九條第一項前段，刑法第二百七十六條第二項
、第六十二條前段、第四十一條第一項前段、第七十四條第一款，罰金罰鍰提高標準
條例第一條前段、第二條，判決如主文。
中      華      民      國      九十      年    十一    月    二十六    日
                                臺灣臺南地方法院交通法庭
                                    法  官  蔡直青
右正本證明與原本無異。
如不服本判決，應於判決送達後十日內向本院提出上訴狀( 應附繕本 )。
                                    書記官    黃  富  煜
中華民國九十年月日
附錄本案論罪科刑法條全文：
刑法第二百七十六條（過失致死罪）
因過失致人於死者，處二年以下有期徒刑、拘役或二千元以下罰金。
從事業務之人，因業務上之過失犯前項之罪者，處五年以下有期徒刑或拘役，得併科
三千元以下罰金。


司法院資訊處製作；財團法人民間司法改革基金會備份。
